【裁判字號】    96,交聲,71
【裁判日期】    970530
【裁判案由】    違反道路交通管理處罰條例聲明異議
【裁判全文】
臺灣臺東地方法院交通事件裁定          96年度交聲字第71號
原處分機關  交通部公路總局高雄區監理所臺東監理站
異  議  人
即受處分人  乙○○
            偉雄汽車貨運有限公司
            代表人  甲○○
上列受處分人等因違反道路交通管理處罰條例事件，分別對於交
通部公路總局高雄區監理所臺東監理站民國96年7 月26日所為之
處分（東監違裁字第裁81-P00000000號）、同年月27日所為之處
分（東監違裁字第裁81-P00000000號）聲明異議，本院裁定如下
：
    主  文
原處分均撤銷。
偉雄汽車貨運有限公司、乙○○均不罰。
    理  由
一、按法院受理交通事件，準用刑事訴訟法之規定，道路交通管
    理處罰條例第89條前段定有明文，刑事訴訟法第158條之4規
    定：「除法律另有規定外，實施刑事訴訟程序之公務員因違
    背法定程序取得之證據，其有無證據能力之認定，應審酌人
    權保障及公共利益之維護」亦在準用之列，而道路交通安全
    規則第77條第9 款規定，汽車裝載貨物行經設有地磅處所，
    應依標誌、標線、號誌指示，或交通勤務警察或依法令執行
    交通稽查任務人員之指揮停車過磅。且汽車裝載貨物行經設
    有地磅處所1 公里內路段，未依標誌、標線、號誌指示或不
    服從交通勤務警察或依法令執行交通稽查任務人員之指揮過
    磅者，處汽車駕駛人新臺幣10,000元罰鍰，並得強制其過磅
    ，道路交通管理處罰條例第29條之2第4項亦有明文。
二、原處分意旨略以：異議人即受處分人乙○○於民國96年7 月
    26日17時05分在台九線與福昌路口駕駛載運水泥熟料之728-
    GN營曳引車（附掛29-HT 半拖車），疑因超載，經花蓮縣政
    府警察局交通警察隊警員攔檢，異議人乙○○（以下稱乙○
    ○）表示未攜帶出貨單並同意配合警方過磅稽查，詎乙○○
    於抵達花蓮縣吉安鄉○○路○段577號光華地磅站前約50公尺
    處後，便將該曳引車停於路旁空地拒絕再前進配合警方過磅
    ，經員警以乙○○有「不服從警方指揮過磅」之違規，於當
    日18時53分當場掣發花警交字第P00000000 號舉發違反道路
    交通管理事件通知單，認乙○○違反道路交通管理處罰條例
    第29條之2第4項規定，並將舉發單交付乙○○。乙○○見警
    方已開立上開舉發單後逕行離開現場，並於翌日即同年月27
    日欲另以車輛分裝上開車輛所載貨物時，於該日12時50分許
    配合警方過磅稽查，經固定地磅過磅結果53.43 公噸，已超
    過該曳引車核定載重量35公噸，超載18.4公噸，員警乃依超
    載違規事實掣開花警交字第P00000000 號舉發單，舉發異議
    人即汽車所有人偉雄汽車貨運有限公司（以下稱偉雄公司）
    違反道路交通管理處罰條例第29條之2第1項規定，並將該舉
    發單交付駕駛該車之乙○○。嗣上開二受處分人於舉發通知
    單上所載應到案日期前之96年8月6日提出陳述，原處分機關
    函請舉發單位調查結果，仍認二受處分人有上開違規行為，
    乃分別依道路交通管理處罰條例第29條之2第4項、第1 項及
    違反道路交通管理事件統一裁罰基準及處理細則所訂之違反
    道路交通管理事件統一裁罰基準表之規定，以東監違裁字第
    裁81-P00000000號裁決書裁處受處分人乙○○新臺幣（下同
    ）1萬元罰鍰，另以東監違裁字第裁81-P00000000 號裁處受
    處分人偉雄公司4萬8千元之罰鍰。
三、上開受處分人聲明異議意旨略以：乙○○駕駛載運水泥熟料
    之728-GN營曳引車，自花蓮火車站沿台九線往臺東，行經台
    九線與福昌路口，經警攔查，乙○○原本答應要配合過磅，
    但舉發員警當時未明確告知地磅站所在，其開車跟在警方後
    方，覺得路程很遠，經打電話給老闆甲○○，向甲○○稱距
    攔停地點已超過3公里以上，已超過法定之1公里距離，故伊
    拒絕過磅。偉雄公司則以法律規定1 公里內設有地磅站要配
    合過磅，員警帶駕駛人乙○○要過磅之地點已超過5 公里，
    於法不合，員警執法過當，已開立拒絕過磅之舉發單，竟又
    強迫過磅，並開立超載之舉發單，本件舉發顯然不當，故原
    裁決顯然有誤，因而均聲明異議爰請撤銷原裁決等語。
四、按汽車裝載貨物行經設有地磅處所1 公里內路段，未依標誌
    、標線、號誌指示或不服從交通勤務警察或依法令執行交通
    稽查任務人員之指揮過磅者，處汽車駕駛人新臺幣1 萬元罰
    鍰，並得強制其過磅，為道路交通管理處罰條例第29條之 2
    第4 項所明定。依該規定，交通勤務警察或依法令執行交通
    稽查任務人員欲指揮裝載貨物之汽車過磅者，限於該車行經
    「設有地磅處所1 公里內路段」為限。經查本件經攔停之違
    規地點係在台九線與福昌路口，非屬於「設有地磅處所1 公
    里內路段」，而距離該地點最近之地磅處所確實有超過1 公
    里乙節，亦據證人即舉發本件違規花蓮縣政府警察局交通警
    察隊警員許永誠於本院訊問時證述：實際距離伊不清楚，但
    確實有超過1 公里等語明確，而員警執行稽查勤務，應知上
    開規定，並遵守程序，員警將乙○○攔停後，乙○○表示願
    配合過磅，然員警帶往過磅之地點花蓮縣吉安鄉○○路○ 段
    577號光華地磅站，距離原攔停地點已超過1公里以上，亦為
    員警所明知，不應以駕駛人表示願配合過磅即認已取得駕駛
    之同意而得違背上開1 公里限制規定。況乙○○當初表示願
    配合警方過磅者，應認願遵守法律規定之1 公里範圍內配合
    過磅，俾其不違上開規定而受罰，然超過上開距離，即難以
    異議人乙○○未即時在1 公里處表示異議，而逕認乙○○無
    條件配合過磅。從而，本案異議人乙○○駕駛汽車裝載貨物
    之攔停處，既非行經「設有地磅處所1 公里內路段」，縱事
    後警方所帶往之地點已距地磅站僅50公尺處，然該地點並非
    乙○○原行駛台九線南下往台東路途必經之處，而係依警方
    所指示帶往之地點，不應認該地點為乙○○違規地點，舉發
    單竟以該地點為違規地點，核屬違誤；且警方已違背上開程
    序在先，嗣因乙○○配合過磅取得過磅單而得知有超載之事
    實者，乃屬以違反程序取得之證據，審酌人權保障（當事人
    權益）及公共利益之維護，本院認交通違規事件，應以符合
    程序規定所取得之證據，方得為裁處之依據。是揆諸首揭法
    律規定與說明，本件警方舉發程序於法自有未合，故異議人
    乙○○、偉雄公司縱有前揭交通違規之行為，但警方舉發程
    序既不合法，原處分機關竟基此不合法之舉發而為本件裁決
    ，即有可議。原處分機關疏未詳查，遽依不合法定程序之舉
    發分別對上開異議人乙○○、偉雄公司為前開裁決，洵難認
    屬允當。是以異議人乙○○、偉雄公司執此指摘舉發不當而
    聲明異議為有理由，自應由本院逕將原處分均撤銷，改諭知
    異議人均不罰，以資適法。
五、依道路交通管理處罰條例第87條第2 項、道路交通案件處理
    辦法第20條前段，裁定如主文。
中    華    民    國    97    年    5     月    30    日
                  交通法庭法  官  蔡玉雪
以上正本證明與原本無異。
如不服本裁定，應於裁定送達後5日內向本院提出抗告狀（須附
繕本）。
「切勿逕送上級法院」
                          書記官  陳昭穎
中    華    民    國    97    年    6    月      3    日


司法院資訊處製作；財團法人民間司法改革基金會備份。
